【裁判字號】    99,聲,195
【裁判日期】    991216
【裁判案由】    變更捐助章程
【裁判全文】
臺灣臺南地方法院民事裁定               99年度聲字第195號
聲  請  人  吳世章
相  對  人  財團法人益通環境保護文教基金會
法定代理人  吳世章
上列聲請人聲請變更財團法人益通環境保護文教基金會捐助章程
，本院裁定如下：
    主  文
聲請駁回。
聲請程序費用由聲請人負擔。
    理  由
一、按財團之組織及其管理方法，由捐助人以捐助章程或遺囑定
    之。捐助章程或遺囑所定之組織不完全，或重要之管理方法
    不具備者，法院得因主管機關、檢察官或利害關係人之聲請
    ，為必要之處分；又為維持財團之目的或保存其財產，法院
    得因捐助人、董事、主管機關、檢察官或利害關係人之聲請
    ，變更其組織，民法第62條、第63條定有明文。
二、本件聲請意旨略以：聲請人為財團法人益通環境保護文教基
    金會董事長，該財團法人經報奉行政院環保署局於97年3月
    7日設立許可有案，並聲請本院登記處於准予登記（登記簿
    第48冊、第12頁第727號）。因業務需要，經董事會第一屆
    第三次董事會決議，修訂財團法人益通環境保護文教基金會
    捐助章程一條，而依民法第62條、第63條規定，請求裁定准
    為必要之處分或變更。
三、經查，聲請人前揭主張，固據其提出變更前後捐助章程、變
    更章程條文對照表、董事會會議記錄及簽到表、主管機關核
    備文、法人登記書等件為證；惟依相對人修訂前捐助章程第
    9條第3、4項規定，相對人捐助章程之修訂應有4分之3以上
    董事出席，出席董事4分之3以上之同意；且董事因故不克出
    席常會或臨時會者，固得出具委託書委託代理人出席並參與
    表決，但一代表不得同時受二人以上董事之委託。查相對人
    99年10月29日第一屆第三次董事會，出席人員僅董事吳世章
    、吳盈慧，並由吳世章同時代理董事蔡進耀、徐瑞鴻二人；
    吳盈慧代理董事吳財福，有該次會議紀錄及會議簽到表在卷
    可按。除董事吳世章同時代理二名董事，與修訂前捐助章程
    規定不符外，董事會出席人數不及董事人數4分之3，亦與原
    捐助章程第9條規定不符。相對人修訂章程之董事會決議既
    有上開瑕疵，所為章程變更之決議，自難認有效。縱相對人
    參考主管機關行政院環境保護署審查環境保護財團法人設立
    許可及監督要點內容，然該要點僅董事會決議之最低規範，
    相對人仍應依自訂之捐助章程規定為董事會之決議，始屬適
    法。本件聲請尚有未合，應予駁回。
四、依非訟事件法第21條第1項前段、第24條第1項，裁定如主文
    。
中    華    民    國    99    年    12    月    16    日
                  民事第二庭    法  官  魏玉英
以上正本係照原本作成
如對本裁定抗告，須於裁定送達後10日內向本院提出抗告狀，並
繳納抗告費新臺幣1,000元
中    華    民    國    99    年    12    月    16    日
                                書記官  蔡曉卿

司法院資訊處製作；財團法人民間司法改革基金會備份。
